臺灣臺中地方法院民事判決　　　　　　　96年度訴字第2751號
原　　　告　台灣優奈米科技股份有限公司
法定代理人　甲○
被　　　告　協衛有限公司
法定代理人　乙○○
訴訟代理人　郭隆偉　　律師
複代理人　　丙○○
　　　　　　戊○○
上列當事人間請求返還價金等事件，經臺灣桃園地方法院移送本
院審理，本院於民國96年12月11日言詞辯論終結，本院判決如下
：
    主      文
原告之訴駁回。
訴訟費用由原告負擔。
    事實及理由
一、程序事項之說明：
    訴狀送達後，原告不得將原訴變更或追加他訴，但擴張或減
    縮應受判決事項之聲明者，不在此限，民事訴訟法第255條
    第1項第3款定有明文。本件原告於起訴時，原係聲明請求被
    告返還如附表所示之支票2紙及被告應賠償原告新台幣（下
    同）200,000元，嗣於訴狀送達後，變更此部分之聲明為僅
    請求被告應返還如附表所示之支票2紙，減縮賠償200,000元
    部分之聲明，核其性質係為減縮應受判決事項之聲明，依前
    開規定，自屬適法。
二、兩造之主張：
  (一)原告起訴主張：
    1.原告為從事錫球生產之製造商，大陸上海品服公司於民國
      95年4月間向原告訂購一批生產錫球之機具，原告則委由
      被告製造生產錫球之主要設備「成型機」，雙方並訂有合
      約書。惟被告製造之機具運往大陸由上海品服公司驗收時
      ，發生機具漏水、電力系統缺失等問題，至今仍未驗收完
      畢，而被告已向原告領取該批設備之款項，並保證會配合
      原告至驗收完畢，原告雖多次告知被告設備未通過驗收等
      情，被告均未積極處理，上海品服公司則因被告所生產之
      機具有問題，拒絕將機具款項交付原告。又大陸江蘇博爾
      捷電子材料科技有限公司（下稱博爾捷公司）於同年11月
      間向原告訂購上述設備，原告再向被告訂購同型機具，但
      未簽訂書面契約，被告亦向原告表示產品品質沒問題，詎
      博爾捷公司驗收系爭機具時，卻發生電控箱異常、止油閥
      漏油、冷卻系統異常、裁切機全部出狀況、篩選機脫皮等
      問題，雖由原告修復部分瑕疵，博爾捷公司仍拒絕付款並
      要求退貨，被告則已收取原告所交付如附表所示之支票2
      紙，對但於機具發生之問題不聞不問，原告依民法第359
      條規定解除契約，並請求被告返還如附表所示之支票。
    2.被告雖辯稱如附表編號1所示之支票是原告向被告借款所
      交付者。然原告是先將機器設備抵押在被告處，再由被告
      融資借貸給原告，被告雖有借款給原告，但金額沒那麼多
      ，原告僅向被告借款1,080,000元, 被告卻要求原告簽發
      面額1,400,000元之支票給被告。原告雖尚未清償該筆借
      款，但將設備放在被告處，被告即應將該支票返還原告。
      又如附表所示編號2之支票為第二次買賣之尾款，兩造就
      第二次買賣約定於大陸試車，原告於驗收完畢後始付尾款
      。被告雖抗辯其所生產之系爭機具沒有瑕疵，且通過驗收
      裝箱出貨，實則被告並未如期出貨，在大陸亦未驗收完畢
      ，是原告在未驗收完畢前即簽發面額2,419,700元之支票
      作為第二次買賣設備之尾款，並交付被告。原告就第二次
      買賣之產品有瑕疵等情，曾通知被告並召開協調會，但被
      告均不置理。
    3.爰依民法第359條規定解除原告與被告間之買賣契約，並
      請求被告返還上開2紙支票等語。並聲明：被告應返還原
      告如附表所示之支票2紙。
  (二)被告則以：系爭面額1,400,000元之支票（附表編號1）係原
    告向被告借款所交付者，面額2,419,700元之支票（附編號2
    ）始為貨款，此2紙支票現仍在被告持有中。原告向被告訂
    購系爭產品，由原告至被告處，將相關買賣標的檢查完畢後
    始裝箱入櫃，事隔數月後，原告始主張該產品有瑕疵，而未
    將尾款支票兌現，實有違誠信。且第二次買賣之機器係於95
    年11月24日裝箱出貨，兩造已於96年3月6日會帳完畢，將系
    爭面額2,419,700元之支票交付被告以充尾款之支付，事後
    原告於同年7月始主張系爭產品有瑕疵而拒絕付款，恐係因
    其與大陸廠商間之糾紛所致，因此該產品是否確有瑕疵，尚
    有可議。原證3所示「3、4月所交成型機有漏水問題」，惟
    所指涉之該批機器係以上海品服公司為買受人，與第二次買
    賣無關等語，資為抗辯。並聲明：請求駁回原告之訴。
三、得心證之理由：
  (一)本件被告對於原告有交付如附表所示之支票2紙，且其中編
    號2所示之支票係因原告於95年11月間向被告購買製造生產
    錫球之成型機、篩選機、清洗機等設備，而交付被告，以充
    尾款之支付，並被告仍執有如附表所示之支票2紙等事實，
    並不爭執，是本件尚應審究者，應為原告請求被告返還如附
    表所示之支票2紙，是否有理由？
  (二)原告雖主張如附表編號1所示之支票是因向被告購買機器設
    備所交付者，且因原告所交付之機器設備有瑕疵，故請求返
    還如附表編號1所示之支票等語；然為被告所否認，並抗辯
    該支票是因原告向被告借款所交付者等語。經查，原告於本
    院言詞辯論時，並不爭執其係因向被告借款始簽發如附表編
    號1所示之支票予原告之事實，顯見本件該支票之原因關係
    為借款，與兩造間之機器買賣並無關聯，原告以兩造間之機
    器買賣關係業已解除為由，請求被告返還如附表編號1所示
    之支票，已屬無據。又原告雖主張其之向被告借款時，有將
    機器設備置於被告處以借擔保，且其僅向被告借款1,080,00
    0元，被告卻要求原告簽發面額1,400,000元之支票，故被告
    應將支票返還等語。然查原告既自承其簽發如附表編號1所
    示支票之原因，是向被告借款而交付者，且其所借之款項亦
    未清償；再原告雖有機器設備質押於被告處，然並非以該機
    器設備作價清償其積欠被告之借款，是兩造間借款之債權債
    務關係並未因之而消滅，原告即不得請求被告返還系爭支票
    ；雖原告主張其借款之金額低於系爭支票之面額，然此僅係
    於被告向原告主張票據權利時，原告得否執兩造間票據之原
    因關係對抗被告，而主張超過借款金額部分拒絕給付而已，
    非謂原告得以之為由，請求被告將系爭支票返還原告。是原
    告此部分主張，自屬無據。
  (三)原告主張其於95年11月間向被告訂購製造生產錫球之成型機
    、篩選機、清洗機等設備，然經送交大陸江蘇博爾捷公司驗
    收時，發生電控箱異常、止油閥漏油、冷卻系統異常、裁切
    機全部出狀況、篩選機脫皮等瑕疵；然為被告所否認，並抗
    辯其交付原告之機器設備已於被告處驗收完畢，原告始給付
    尾款等語。按物之出賣人，對於買受人應擔保其物依第373
    條之規定危險移轉於買受人時，無滅失或減少其價值之瑕疵
    ，亦無滅失或減少其通常效用或契約預定效用之瑕疵，民法
    第35 4條第1項前段固有明文。然買受人如主張物之出賣人
    交付之物有瑕疵，自應就物之出賣人交付之物有瑕疵之有利
    於己之事實負舉證責任。查原告主張被告交付之物有瑕疵，
    固提出被告公司承認漏水之文件（原證3）、大陸江蘇博爾
    捷公司函文1件（原證4）及照片多紙等為證。然查依原告所
    提原證3所示文件，其內容係載「本公司（被告公司）於3、
    4 月所交成型機，有關漏水問題，本公司將會配合台灣優奈
    米到驗收完成。」係指被告於95年3、4月間交付原告之機器
    是否漏水之事實，與本件原告主張此部分之買賣關係之時間
    為95年11月間，顯無關聯，是原告所提此文件即不能證明被
    告所交付之機器設備有瑕疵之事實。又原告雖舉大陸江蘇博
    爾捷公司之函文為證，然查該函文是大陸江蘇博爾捷公司發
    函予原告者，並非發函予被告，且未經文書驗證，其證據之
    憑信性，已有不足；再依該函文內所載設備瑕疵之內容為「
    1.無設備檢驗合格證。2.所有設備無技術參數。3.所有設備
    均存在材質缺陷。」有原告提出之該函文在卷可查。而依其
    所載瑕疵內容1.、2.部分，與原告於本件主張被告交付物之
    瑕疵內容為電控箱異常、止油閥漏油、冷卻系統異常、裁切
    機全部出狀況、篩選機脫皮等，並不相同；而第3.點所指所
    有設備均存在材質缺陷，僅為空泛之記載，並未具體指出有
    何項瑕疵；是該函亦不足資以證明被告所交付之物，確有原
    告所指之各項瑕疵。另原告雖提出照片多紙，然依各該照片
    之內容觀之，並無法據以推斷出為被告交付物品之瑕疵內容
    。況各該物品是否為原告所出賣之物，亦無從證明，顯見原
    告所提出之上揭照片尚不足以證明原告交付之物，確有瑕疵
    存在。另依原告之聲請訊問證人即被告公司之總經理丁○○
    ，則證述兩造關於95年11月間就系爭機器設備之買賣，並未
    簽訂書面契約，出貨是在被告工廠內，由原告之哥哥王國盛
    驗收完畢，由其配合前往大陸地區安裝、試車後，原告始交
    付尾款，且該批機器亦無瑕疵等語，有本院言詞辯論筆錄在
    卷可查；是依證人丁○○所證情節，亦不足資為有利於原告
    之認定。另原告所提出之存證信函、通告函等更均為原告單
    方面製作者，且為被告所否認，足認原告前揭主張各節，均
    不足以證明被告交付之機器設備確有瑕疵之事實。是其以被
    告交付之機器設備有物之瑕疵為由，而主張依民法第359條
    規定解除兩造間之買賣契約，並請求被告返還如附表編號2
    所示之支票，即非可採，而屬無據。
  (四)綜上所述，原告依買賣之法律關係，主張其於解除契約後，
    請求被告返還如附表所示之支票，為無理由，應予駁回。
四、本件事證已臻明確，兩造其餘攻擊防禦方法及所舉證據，經
    審酌結果，與本件判決結論均無影響，爰不一一論述，附此
    敘明。
五、據上論結，本件原告之訴為無理由，依民事訴訟法第78條，
    判決如主文。
中　　華　　民　　國　　96　　年　　12  　月　　27　　日
                  民事第三庭    法　官　林源森
┌───────────────────────────────────────────────────────┐
│支票附表：                                                                                  96年度訴字第2751號│
├──┬─────────┬─────────┬───────────┬────────┬────────┬──┤
│編號│  發    票    人  │  付    款    人  │發        票        日│ 票  面  金  額 │ 支  票  號  碼 │備考│
│    │                  │                  │                      │   （新臺幣）   │                │    │
├──┼─────────┼─────────┼───────────┼────────┼────────┼──┤
│001 │台灣優奈米科技股份│華南商業銀行內壢分│96年6月18日           │1,400,000元     │OC0000000       │    │
│    │有限公司          │行                │                      │                │                │    │
├──┼─────────┼─────────┼───────────┼────────┼────────┼──┤
│002 │台灣優奈米科技股份│華南商業銀行內壢分│96年7月18日           │2,419,700元     │OC0000000       │    │
│    │有限公司          │行                │                      │                │                │    │
└──┴─────────┴─────────┴───────────┴────────┴────────┴──┘
以上正本係照原本作成。
如對本判決上訴，須於判決送達後20日內向本院提出上訴狀（須
附繕本）。
中　　華　　民　　國　　96　　年　　12  　月　　27　　日
                                書記官　黃士益
